臺灣臺北地方法院交通事件裁定　　　　100年度交聲字第135號
原處分機關　臺北市交通事件裁決所
受處分人　　黃益敏
上列異議人即受處分人因違反道路交通管理處罰條例案件，對於
臺北市交通事件裁決所中華民國100年1月24日所為之處分（原處
分案號：北市裁罰字第裁22-A1A244261號）聲明異議，本院裁定
如下：
    主  文
異議駁回。
    理  由
一、按汽車駕駛人爭道行駛，有支線道車不讓幹線道車先行者，
    處新臺幣（下同）600 元以上1,800 元以下之罰鍰；汽車駕
    駛人，如有違反道路交通管理處罰條例第45條情形者，除依
    原條款處罰鍰外，並予記違規點數1 點，道路交通管理處罰
    條例第45條第9 款、第63條第1 項第1 款，分別定有明文。
    次按汽車駕駛人，駕駛汽車違反道路交通安全規則、第33條
    之管制規則，因而肇事致人受傷者，記違規點數3 點，道路
    交通管理處罰條例第61條第3 項亦有明定。又按道路交通管
    理處罰條例所稱之車輛，係指在道路上以原動機行駛之汽車
    （包括機器腳踏車），同條例第3 條第8 款解釋甚詳。
二、本件異議人即受處分人黃益敏於民國99年10月9 日上午6 時
    40分許，騎乘車牌號碼383-JVF 號普通重型機車，沿臺北市
    ○○路○ 段185 巷北往南方向行駛，行經該巷口欲左轉彎時
    ，其左側車身與沿同路段內側車道東往西方向行駛由王皓恩
    所騎乘車牌號碼990-HPD 號普通重型機車之前車頭發生擦撞
    而肇事，經臺北市政府警察局交通警察大隊警員以異議人有
    「支線道車不讓幹線道車先行」、「違反道路交通安全規則
    肇事致人受傷」之違規而掣單舉發。嗣異議人逾越舉發通知
    單所載之應到案日期即99年12月20日始提出申訴，經原處分
    機關即臺北市交通事件裁決所函請舉發單位調查結果，仍認
    異議人上開違規行為屬實，原處分機關乃於100 年1 月24日
    ，依道路交通管理處罰條例第45條第9 款、第61條第3 項、
    第63條第1 項第1 款（漏列第1 款）規定，裁處異議人罰鍰
    600 元，並記違規點數共計4 點。
三、聲明異議意旨略以：本案依路權規定，異議人確實應禮讓對
    方王皓恩，但肇事前，異議人已盡停看聽之注意義務，且已
    行駛約至中線處，而王皓恩因超速，又行駛於快車道，已有
    未注意車前狀況之違規，異議人自然無法發現王皓恩，並禮
    讓其通行等語。
四、經查：
（一）查異議人於上開時間、地點，騎乘前揭車號383-JVF 號普
      通重型機車行經臺北市○○區○○路3 段185 號巷口時，
      與王皓恩所騎乘之上開車號990-HPD 號普通重型機車發生
      擦撞事故，並導致王皓恩受有嘴唇、鼻子部位等傷害，而
      為員警掣單舉發等情，為異議人所不否認，並有道路交通
      事故現場圖1 紙（見本院卷第12頁）、道路交通事故補充
      資料表1 紙（見本院卷第13頁）、談話紀錄表2 份（見本
      院卷第14頁、第15頁）、現場照片2 張（見本院卷第16頁
      ）及臺北市政府警察局北市警交大字第A1A244261 號舉發
      違反道路交通管理事件通知單1 紙（見本院卷第20頁）等
      件附卷可稽，是此部分之事實，已堪認定。
（二）按特種閃光號誌，閃光黃燈表示「警告」，車輛應減速接
      近，注意安全，小心通過；閃光紅燈表示「停車再開」，
      車輛應減速接近，先停止於交岔路口前，讓幹道車優先通
      行後認為安全時，方得續行，道路交通標誌標線號誌設置
      規則第211 條第1 項定有明文。經查，本件肇事地點為臺
      北市○○區○○路3 段185 號巷口，依前開卷附之道路交
      通事故現場圖及現場照片所示，可知異議人騎乘機車行駛
      之方向即該185 巷北往南方向之交叉路口右側及正前方，
      各設有1 支閃光紅燈之交通號誌，另王皓恩騎乘機車行進
      方向即興隆路3 段東往西方向之路口前方，則設有1 支閃
      光黃燈號誌之事實，則依上揭道路交通標誌標線號誌設置
      規則第211 條第1 項之規定，設有閃光紅燈號誌之異議人
      騎車行經路段應為支線道，另設有閃光黃燈號之王皓恩騎
      車行經路段則為幹線道，進而基於支線道車輛應禮讓幹線
      道車輛先行之立法意旨，明確可知異議人騎乘機車應禮讓
      王皓恩所騎乘之機車先行，故異議人所騎乘之上開重型機
      車並未擁有本件肇事路段之路權至明。
（三）次按道路交通管理處罰條例及道路交通安全規則關於「讓
      車」之規定，旨在確認行車順序及劃分道路路權，藉以維
      護車輛通行之順暢及交通往來之安全，故所謂讓車先行，
      當指車輛駕駛人須於交叉路口前先將車輛暫停，待有路權
      之其他車輛通過，交通安全無虞時，始得繼續通行。查異
      議人雖於本件肇事後，員警填製談話紀錄表時，供稱其欲
      左轉興隆路3 段時，有先確定有無來車，始以不到10公里
      之時速緩慢行駛並左轉至路中央等語，惟依前揭卷附之道
      路交通事故現場圖顯示結果，本案肇事路口興隆路3 段之
      車道寬為13公尺，依異議人所供稱時速10公里之速度推算
      ，可知異議人騎車至該肇事路口前等停後起步欲通過該路
      口所花費時間約需4.69秒鐘（以1 小時時速10公里計算，
      1 秒約可行進2.77公尺）。再衡諸案發時，異議人機車行
      進方向前方並無遮蔽物，視距良好，光線亦充足，異議人
      確可清晰查知左右來車情況，此亦有卷附現場照片在卷可
      參，而王皓恩於員警製作談話記錄時，亦指稱肇事前其車
      速約40至50公里之間，若經以時速40公里之標準換算結果
      ，王皓恩之機車每秒約可行進11.1公尺，又異議人通過該
      路口既僅需耗時4.69秒及肇事後異議人所騎乘之前開重型
      機車尚停留在該交岔路口一半之位置等情，顯見異議人在
      接近該路口前停等時，王皓恩所騎乘之機車已接近該交岔
      路口前之不遠處，而屬異議人可察覺範圍內，是異議人若
      於停等後，駕駛車輛起步之初，能注意左方道路來車狀況
      ，謹慎行進，自能查知王皓恩所騎乘之機車正自左方行駛
      而來，進而並能採取必要之安全措施以避免事故發生，然
      異議人卻未注意及此，因而導致本件事故之發生，自有未
      盡其注意義務之處。又因異議人上開違規行為至為明確，
      縱如異議人所指王皓恩騎車超速之情形屬實，亦非異議人
      得據以免責之事由，仍應就異議人自身之違規行為，依法
      加以裁罰。是以，異議人前揭所辯，尚難採信。
（四）綜上所述，異議人確有於前揭時、地騎乘上開車輛未禮讓
      幹線車道車輛先行，且有違反道路交通安全規則肇事致人
      受傷之行為。從而，原處分機關依道路交通管理處罰條例
      第45條第9 款之規定，裁處異議人罰鍰600 元，且依同條
      例第63條第1 項第1 款（漏列第1 款）之規定，記違規點
      數1 點，並依同條例第61條第3 項之規定，記違規點數3
      點，共記違規點數共4 點等情，核無違誤，故本件異議人
      之異議為無理由，應予駁回。
五、據上論斷，應依道路交通事件處理辦法第18條，裁定如主文
    。
中    華    民    國   100    年    2     月    25    日
                  交通法庭    法  官  葉力旗
以上正本證明與原本無異。
如不服本裁定，應於裁定送達後5 日內，向本院提出抗告狀。
                              書記官  林碧華
中    華    民    國   100    年    2     月    25    日